【裁判字號】    98,重訴,7
【裁判日期】    980417
【裁判案由】    給付借款
【裁判全文】
臺灣基隆地方法院民事判決               98年度重訴字第7號
原      告  彰化商業銀行股份有限公司
法定代理人  戊○○
訴訟代理人  甲○○
被      告  天鶴機械工程股份有限公司
兼法定代理  丁○○
人
被      告  丙○○○
            乙○○
            己○○
上列當事人間請求給付借款事件，本院於民國98年4月7日言詞辯
論終結，判決如下：
    主  文
被告天鶴機械工程股份有限公司、丁○○、丙○○○、乙○○應
連帶給付原告新臺幣貳仟肆佰玖拾參萬陸仟捌佰玖拾柒元，暨附
表所示之利息及違約金。
被告天鶴機械工程股份有限公司、丁○○、丙○○○、乙○○、
己○○應連帶給付原告新臺幣壹佰肆拾玖萬捌仟伍佰參拾陸元，
暨自民國九十七年十月二十一日起至清償日止，按週年百分之六
‧一四計算之利息，及自同年十一月二十二日起至至清償日止，
逾期在六個月以內者，按週年百分之○‧六一四、逾期超過六個
月者，就超過部分按週年百分之一‧二二八計算之違約金。
訴訟費用新臺幣貳拾肆萬肆仟捌佰貳拾貳元，其中新臺幣壹萬參
仟捌佰柒拾元由被告天鶴機械工程股份有限公司、丙○○○、乙○○、丁○○、己○○連帶負擔，餘由被告天鶴機械工程股份有
限公司、丙○○○、乙○○、丁○○連帶負擔。
    事實及理由
一、本件被告天鶴機械工程股份有限公司、丙○○○、乙○○、
    丁○○均經合法通知，均未於言詞辯論期日到場，核無民事
    訴訟法第386條各款所列情形，爰依民事訴訟法第385條第1
    項前段之規定，准原告之聲請，由其一造辯論而為判決。
二、原告起訴主張略以：
(一)被告天鶴機械工程股份有限公司於民國96年間邀同其餘被告
    丁○○、丙○○○、乙○○等為連帶保證人與原告訂立保證
    書，約定就天鶴機械工程股份有限公司現在 (包括過去所負
    ，現在尚未清償)及將來對於原告所負之一切債務以本金新
    臺幣（下同）貳億元整為限額暨其利息、遲延利息、違約金
    、損害賠償、及其他從屬於主債務人之負擔，願與主債務人
    負連帶清償之責，並立具授信約定書交原告收執。嗣被告天
    鶴機械工程股份有限公司陸續向原告借款13筆，金額共計
    2,90 5萬元，並立具同一內容之本票、應收票據週轉金借款
    契約、撥款申請書，交與原告收執，惟部分借款到期竟未依
    約清償，依約債務人任何一宗債務不依約清償時，其對債權
    人所負之一切債務即視為全部到期，上開債務迭經催討無效
    ，尚欠本金24,936,897元及利息、違約金如主文第1項所示
    。被告天鶴機械工程股份有限公司既為借款人，其餘被告丁○○、丙○○○、乙○○等為連帶保證人，爰依消費借貸及
    連帶保證之法律關係，聲明請求被告天鶴機械工程股份有限
    公司、丙○○○、乙○○、丁○○應連帶給付原告如主文第
    1 項所示之本息及違約金。
(二)另被告天鶴機械工程股份有限公司亦於87年8月21日邀同被
    告丁○○、丙○○○、己○○為連帶保證人，向原告借款34
    0萬元，並立有借據，詎料被告天鶴機械工程股份有限公司
    竟未依約繳息還本，利息僅繳至97年10月20日，迄今尚欠本
    金、利息及違約金如主文第2項所示；被告天鶴機械工程股
    份有限公司既為借款人，其餘被告丁○○、丙○○○、己○○為連帶保證人，而被告乙○○嗣後亦業已簽立保證書，願
    就該筆債務負連帶清償責任，爰依消費借貸及連帶保證之法
    律關係聲明請求被告告天鶴機械工程股份有限公司、丙○○○、乙○○、丁○○、己○○應連帶給原告如主文第2項所
    示之本息及違約金。
(三)對被告抗辯之陳述：
    被告己○○87年起即為前揭第2筆借款債務之連帶保證人，
    己○○雖於96年7月間有提出終止保證之申請，原告亦同意
    更換保證人為乙○○，但因為被告己○○並未以書面提出申
    請免除先前保證人之責任，因此原告並未同意免除其之前的
    保證責任，96年7月以後的保證書上保證人已經更換為乙○○，不再有己○○，保證人還是有3個人，保證書1年1換。
    因此被告己○○之抗辯應無理由。
三、被告天鶴機械工程股份有限公司、丙○○○、乙○○、丁○○經合法通知未到庭，亦未提出任何書狀供本院審酌。被告
    己○○則請求駁回原告之訴，並抗辯：其於96年6月間向原
    告申請變更連帶保證人為乙○○，至於請求免除保證責任部
    分雖係口頭向行員提出，但行員告以其保證責任已經免除，
    嗣後其向聯合徵信中心調閱資料，其已經沒有任何的保證資
    料。
四、原告主張之上開事實，業據其提出與所述相符之保證書1紙
    、授信約定書4紙、本票5紙、應收票據週轉金借款契約1紙
    、撥款申請書5紙、借款明細表1份、借據1份、增補借據1份
    為證，被告天鶴機械工程股份有限公司、丙○○○、乙○○
     、丁○○經合法通知，並未到庭，亦未提出書狀供本院審
     酌，被告己○○對此亦不爭執，原告之上開主張自堪信實
     。雖被告己○○辯稱其於96年6月間已申請變更保證人為乙○○，並經原告同意，其應已免除保證人責任，毋庸就前
     揭第2筆借款負連帶保證責任，並提出天鶴機械工程股份有
     限公司出具之申請書1紙為證，然觀諸被告己○○提出之申
     請書，其上明載「本公司因業務之需，計劃於近期調整內
     部人事，申請變更保證人，原保證人己○○女士擬申請變
     更為乙○○，其他保證人不變。」復比對原告公司所提出
     之95年8月22日及96年8月1日保證書，其上保證人確實已由
     己○○更改為乙○○，然被告己○○於95年8月22日出具之
     保證書一般條款第1條約定：「本保證書所稱一切債務，係
     指主債務人於現在 (含過去所負，現在尚未清償)及將來對
     貴行所負之借款、票據…及其他授信法律關係所生之債務
     。」並以本金2億元為限額，學說上稱為最高限額保證，且
     未定保證期間，而如前所述，原告既已同意更換保證人由
     被告己○○為乙○○，應認原告已同意終止被告己○○之
     保證契約。然原告與被告己○○間之保證契約既屬未定期
     間之最高限額保證契約，在被告己○○依民法第754條規定
     終止或有其他消滅原因以前，所生約定範圍內之債務，不
     逾最高限額者，均為保證契約效力所及，且前揭第2筆借款
     債務仍在系爭保證契約之有效期間內，所發生約定範圍內
     之債務，則被告己○○自不得以其嗣後業已終止保證契約
     為由，而對於終止保證契約前業已發生之借款債務不負保
     證責任，被告己○○所辯其已因更換保證人而終止保證契
     約，毋庸負擔終止前之前揭第2筆借款債務云云，顯無可採
     。
五、按稱消費借貸者，謂當事人一方移轉金錢或其他代替物之所
    有權於他方，而約定他方以種類、品質、數量相同之物返還
    之契約；借用人應於約定期限內，返還與借用物種類、品質
    、數量相同之物，未定返還期限者，借用人得隨時返還，貸
    與人亦得定一個月以上之相當期限，催告返還；稱保證者，
    謂當事人約定，一方於他方之債務人不履行債務時，由其代
    負履行責任之契約；連帶債務之債權人，得對於債務人中之
    一人或數人或其全體，同時或先後請求全部或一部之給付，
    連帶債務未全部履行前，全體債務人仍負連帶責任；民法第
    474條第1項、第478條、第739條、第273條分別定有明文。
    本件原告主張被告天鶴機械工程股份有限公司為前揭2筆借
    款債務之債務人，被告丙○○○、乙○○、丁○○及被告丙○○○、乙○○、丁○○、己○○則分別為前揭第1、2筆債
    務之連帶保證人，從而，原告主張依據消費借貸及連帶保證
    之法律關係請求被告應連帶給付如主文第1及第2項所示之本
    息及違約金為有理由，應予准許。
六、訴訟費用244,822元（第一審裁判費244,672元及公示送達登
    報費150元），其中13,870元由被告連帶負擔，餘由被告天
    鶴機械工程股份有限公司、丙○○○、乙○○、丁○○連帶
    負擔。
七、據上論結，本件原告之訴為有理由，依民事訴訟法第85條第
    2 項、第87條第1項，判決如主文。
中    華    民    國    98    年    4     月    17    日
                  民事庭法  官   徐世禎
以上正本係照原本作成。
對於本件判決如有不服，應於收受送達後20日內向本院提出上訴
書狀，敘述上訴之理由，上訴於臺灣高等法院，並按他造當事人
之人數附具繕本。
中    華    民    國    98    年    4     月    17    日
                        書記官   周素秋


司法院資訊處製作；財團法人民間司法改革基金會備份。
